臺灣桃園地方法院刑事判決　　　　　　　100年度訴字第463號
公　訴　人　臺灣桃園地方法院檢察署檢察官
被　　　告　劉其德
選任辯護人　王昧爽律師
上列被告因違反槍砲彈藥刀械管制條例案件，經檢察官提起公訴
（99年度偵字第20865號、第31083號），本院判決如下：
    主  文
劉其德未經許可，無故持有子彈，處有期徒刑伍月，併科罰金新
臺幣萬元，有期徒刑如易科罰金，罰金如易服勞役，均以新臺
幣壹仟元折算壹日。緩刑年，緩刑期間付保護管束。扣案之用
於點貳貳口徑制式槍械使用之Cal.22制式子彈貳拾貳顆，沒收。
    事  實
一、劉其德明知具有殺傷力之子彈，為槍砲彈藥刀械管制條例管
    制之違禁物，非經主管機關許可，不得持有，竟於民國85年
    間某時，在臺北縣三重市（現已改制為新北市三重區）某跳
    蚤市場內，以新臺幣（下同）7 ，000 餘元代價，向不知名
    人士購買Cal.22制式子彈1 盒（下稱上開子彈）及附表所示
    不具殺傷力之工業用彈藥1 批，並將上開子彈置放在其原先
    位於臺北市○○區○○街2 段7 號8 樓之住處，嗣因搬遷之
    故，於99年4 月間徵得其妹婿黃昭俊（另經檢察官為不起訴
    處分）同意，將該子彈盒寄放在黃昭俊位於臺南市○○區○
    ○路4 段490 巷30弄31號住處。嗣於99年8 月3 日，警方接
    獲線報持本院核發之搜索票至黃昭俊上開住處搜索，當場扣
    得上開子彈。
二、案經內政部警政署刑事警察局移送臺灣桃園地方法院檢察署
    檢察官偵查起訴。
    理  由
一、訊據被告劉其德固坦承有於85年間某時購買上開子彈，並持
    有至99年8 月3 日遭警搜索查獲時止，惟矢口否認有何違反
    槍砲彈藥刀械管制條例犯行，辯稱：伊不知道上開子彈為制
    式子彈，是鑑定後才知道，且亦不清楚上開子彈具有殺傷力
    云云。被告之選任辯護人為其辯稱：被告購買時並未分門別
    類檢查購買之項目、數量，不知道其中夾有22顆制式子彈，
    、足認自始無犯罪故意云云。惟查：
  (一)被告就其於85年間某時購買上開子彈後持續持有至99年8 月
    3 日遭警搜索查獲時止之事實，業據其於警詢、偵查、本院
    審理時坦承不諱，核與證人黃昭俊於警詢指述、偵查證述相
    符，復有臺灣桃園地方法院99年聲搜字第545 號搜索票、內
    政部警政署刑事警察局偵二隊搜索扣押筆錄、刑事警察局扣
    押物品目錄表、照片7 張在卷可考（見99年度偵字第20865
    號卷，頁11至16、28、50至54、84、107 ；99年度偵字第
    31083 號卷，頁35），此部分事實可堪認定。
  (二)扣案之上開子彈經送法務部調查局鑑定認：該22顆經檢視後
    為點22口徑制式槍械適用之Cal.22制式子彈，認具殺傷力，
    有法務部調查局調科參字第09900423050 號鑑定通知書在卷
    可稽（見99年度偵字第20865 號卷，頁98），從而上開子彈
    確為槍砲彈藥刀械管制條例所稱具有殺傷力之子彈。
  (三)被告於85年間任職於草根園藝工程有限公司，擔任庭園景觀
    設計師，做過花園植栽，購買工業用子彈之目的是要固定樹
    木，避免樹木被颱風吹倒之事實，業據其於本院準備程序所
    自承（見100 年度訴字第463 號卷，頁33），復有勞工保險
    被保險人投保資料表、勞工保險局電子閘門網路資料查詢表
    在卷可稽（見100 年度審訴字第238 號卷，頁54至56；100
    年度訴字第463 號卷，頁46至51），此部分事實洵堪認定。
    查被告於85年間既擔任庭園景觀設計師，則被告對於工業用
    子彈之用途、外觀自知之甚稔，當有能力區辨工業用子彈與
    制式子彈之不同，且衡情購買物品者，對於所購之物品內容
    必當詳加檢查，俾確保自身權益，尤以購買具高度觸法風險
    之物品為甚，而具殺傷力之制式子彈為政府嚴厲禁止之違禁
    物品，被告為具相當知識經驗之人，自難諉稱不知，縱其因
    工作之故有購買工業用子彈之需要，購買之際理應謹慎再三
    ，以防購買到具殺傷力之非工業用子彈，然依卷附送鑑子彈
    （Cal.22制式子彈與附表所列工業子彈）照片以觀（見99年
    度偵字第20865 號卷，頁100 至101 ），各種工業用子彈均
    以盒裝方式呈現，包裝盒上並有註記品牌、種類；反觀扣案
    之制式子彈22顆，僅裝在塑膠盒內，無任何標籤或說明，與
    其他工業用子彈均有標籤說明已有不同，再者，質之被告亦
    自承有服過兵役，該扣案之制式子彈長度較長、體積較小（
    見100 年度審訴字第238 號卷，頁45；10 0年度訴字第463
    號卷，頁62），衡諸常情，服役期間，對於具殺傷力子彈多
    有接觸，對是否為制式子彈，就外觀即可查明，況被告已表
    明僅需購買工業用子彈，依其能力又可對是否屬於工業與子
    彈作出區辨，被告就此推稱不知，實有違常理。從而，被告
    在選購之時應可知悉該Cal.22制式子彈22顆為槍砲彈藥刀械
    管制條例所列管之物品，被告及辯護人所辯，尚屬無據。
  (四)被告又辯稱不知該扣案之Cal.22制式子彈22顆有殺傷力，惟
    警方於99年8 月3 日，在被告前位於桃園縣楊梅鎮○○街25
    號住處內，搜索扣得仿美國Remington M700型式製造之遊戲
    類空氣槍1 枝之事實，業據被告於警詢及偵查中自承在卷，
    且有臺灣桃園地方法院99年聲搜字第545 號搜索票、桃園縣
    政府警察局刑事警察大隊搜索筆錄、扣押物品目錄表、法務
    部調查局調科參字第09900423050 號鑑定通知書在卷可稽（
    見99年度偵字第20865 號卷，頁30至34、98），另被告於警
    詢中供陳：該M700型狙擊長槍是伊於89年間在臺北市士林區
    怪怪生存遊戲店以6000元購得，是用來打BB彈的玩具槍等語
    （見99年度偵字第20865 號卷，頁27反面），由此觀之，被
    告對於把玩槍枝具有相當興趣，衡情對於槍枝及子彈之種類
    應有所認識，況被告自承該制式子彈長度較長、體積較小，
    顯與其熟悉之工業用子彈相異，被告當可預見該扣案子彈係
    另作他用，而子彈擊發將對人造成傷害，通常具有殺傷力為
    至明之理，被告既已察覺扣案子彈非工業用子彈，從而，當
    可知悉扣案制式子彈有殺傷力。況被告於警詢及偵查從未對
    有無殺傷力乙節為抗辯，至本院準備程序始行提出，若被告
    主觀上確信扣案物非為具殺傷力之制式子彈，何以先前未有
    任何主張，顯見被告迄於本院審理時方執此為辯，核係臨訟
    卸責之詞，洵無可採。
二、本件事證明確，被告辯解均無足採，被告犯行洵堪認定，應
    予依法論科。
三、論罪科刑：
    核被告劉其德所為，係犯槍砲彈藥刀械管制條例第12條第4
    項之未經許可持有子彈罪。按槍砲彈藥刀械管制條例所規定
    之持有行為，其持有之繼續，為行為之繼續，而非狀態之繼
    續；亦即一經持有該條例所規定之槍砲、彈藥或刀械，其犯
    罪即已成立，但其完結須繼續至持有行為終了時為止（最高
    法院90年度台非字第21號判決參照）。是以被告自85年間自
    購買上開子彈後，開始持有至99年8 月3 日遭警查獲止，仍
    為一行為。且非法持有、寄藏、出借槍砲彈藥刀械等違禁物
    ，所侵害者為社會法益，如所持有、寄藏或出借客體之種類
    相同（如同為手槍，或同為子彈者），縱令同種類之客體有
    數個（如數枝手槍、數顆子彈），仍為單純一罪，不發生想
    像競合犯之問題；若同時持有、寄藏或出借二不相同種類之
    客體（如同時持有手槍及子彈），則為一行為觸犯數罪名之
    想像競合犯（最高法院82年度台上字第5303號判決意旨併參
    ）。本件被告所持有之22顆Cal.22制式子彈係屬同種類子彈
    ，縱持有數量不只單一，揆珠前開說明，仍為單純一罪。又
    本件被告持有伊始係在95年刑法修正施行前，然持有行為繼
    續中，法律縱有變更，其行為既繼續實行至新法施行以後，
    自無行為後法律變更而比較新舊法之問題（最高法院99年度
    台上字第627 號判決意旨參照），故本件尚無新舊法比較之
    問題，附此敘明。爰審酌被告持有具有殺傷力之制式子彈多
    年，期間竟不思報繳警方，足認法紀觀念淡薄，惟其並未將
    扣案之制式子彈用作其他犯罪，對社會秩序影響非鉅，及其
    智識、動機、犯後態度等一切情狀，量處如主文所示之刑，
    並就有期徒刑、罰金分別諭知如易科罰金、易服勞役之折算
    標準。查被告前曾於93年間因偽造文書案件，經臺灣臺北地
    方法院以93年度簡字第3090號判決判處有期徒刑5 月，緩刑
    2 年，緩刑期間業已屆滿，且於緩刑期滿後，未曾因故意犯
    罪受有期徒刑以上刑之宣告，有臺灣高等法院被告前案紀錄
    表在卷可考。而按緩刑期滿，而緩刑之宣告未經撤銷者，其
    刑之宣告失其效力，刑法第76條前段定有明文，是被告上開
    緩刑期間業已期滿，此部分刑之宣告自應認已失其效力，而
    被告於上開緩刑期滿後，未曾因故意犯罪受有期徒刑以上刑
    之宣告，因一時失慮致罹刑典，然已坦承犯行，知所悔悟，
    經此偵審教訓，當知所警惕，而無再犯之虞，本院認所宣告
    之刑以暫不執行為適當，併依刑法第74條第1 項第1 款之規
    定，宣告緩刑3 年，用啟自新。又被告所為持有具有殺傷力
    子彈之行為實值非難，為確實使被告有正確之法律觀念並提
    供必要之協助及督促，認有加以追蹤觀護之必要，併依刑法
    第93條第1 項之規定，宣告緩刑期間付保護管束，俾由地方
    法院檢察署之觀護人予以適當之督促，並發揮附條件緩刑制
    度之立意，以觀後效。
四、沒收：
    按緩刑係針對「被告受二年以下有期徒刑、拘役或罰金之宣
    告」（刑法第74條第1項），暫緩其執行之制度，從刑部分
    即使是沒收之宣告，亦不受緩刑宣告之影響，仍應予以執行
    （最高法院91年度台抗字第222 號裁判意旨參照），是以，
    扣案之點22口徑制式槍械適用之Cal.22制式子彈22顆，因具
    殺傷力，自屬違禁物，應依刑法第38條第1 項第1 款之規定
    ，宣告沒收。
五、據上論斷，應依刑事訴訟法第299 條第1 項前段，槍砲彈藥
    刀械管制條例第12條第4 項，刑法第11條前段、第41條第1
    項、第42條第3項、第74條第1 項第1 款、第93條第1 項、
    第38條第1 項第1 款，判決如主文。
本案經檢察官張聰耀到庭執行職務
中    華    民    國     100    年    11     月    11  日
                  刑事第十三庭  審判長 法 官  蔡虔霖
                                       法 官  葉韋廷
                                       法 官  張宏任
附表：
┌────┬──────────┬────────┐
│   編號 │  名稱、數量        │ 殺傷力與否     │
├────┼──────────┼────────┤
│    1   │6LR22 工業子彈698 顆│無殺傷力        │
├────┼──────────┼────────┤
│    2   │PL22P 工業子彈101 顆│無殺傷力        │
├────┼──────────┼────────┤
│    3   │22LRSC5 工業子彈99顆│無殺傷力        │
├────┼──────────┼────────┤
│    4   │4A2工業子彈         │無殺傷力        │
├────┼──────────┼────────┤
│    5   │DR空包工業子彈201 顆│無殺傷力        │
├────┼──────────┼────────┤
│    6   │R27 工業子彈100 顆  │無殺傷力        │
├────┼──────────┼────────┤
│    7   │L22-4 工業子彈50顆  │無殺傷力        │
├────┼──────────┼────────┤
│    8   │L22-5 工業子彈52顆  │無殺傷力        │
├────┼──────────┼────────┤
│    9   │7W2 工業子彈99 顆   │無殺傷力        │
├────┼──────────┼────────┤
│    10  │LONG RED HEAVY      │無殺傷力        │
│        │CHARGES 工業子彈200 │                │
│        │顆                  │                │
├────┼──────────┼────────┤
│    11  │RED-STRONG工業子彈  │無殺傷力        │
│        │200 顆              │                │
├────┼──────────┼────────┤
│    12  │EXTRA-HEAVY LOAD工業│無殺傷力        │
│        │子彈100 顆          │                │
└────┴──────────┴────────┘
如不服本判決應於收受判決後10日內向本院提出上訴書狀，並應
敘述具體理由。其未敘述上訴理由者，應於上訴期間屆滿後20日
內向本院補提理由書(均須按他造當事人之人數附繕本)「切勿逕
送上級法院」。
以上正本證明與原本無異。
                                       書記官  陳美宜
中    華    民    國     100    年    11     月    11  日